【裁判字號】    94,簡上,364
【裁判日期】    950324
【裁判案由】    給付票款
【裁判全文】
臺灣臺中地方法院民事判決  94年度簡上字第364號
上  訴  人  劉穎翔即祥發實業行
被上訴人    臺新國際商業銀行股份有限公司
法定代理人  乙○○
訴訟代理人  甲○○
上列當事人間請求給付票款事件，上訴人對於中華民國９４年１
１月１８日臺灣臺中地方法院豐原簡易庭９４年度豐簡字第７３
８號第一審判決提起上訴，於中華民國９５年３月１０日言詞辯
論終結，本院判決如下：
    主      文
上訴駁回。
第二審訴訟費用由上訴人負擔。
    事實及理由
一、上訴聲明：
  (一)上訴人方面：原判決廢棄，駁回被上訴人在第一審簡易之訴。
  (二)被上訴人方面：如主文所示。
二、本事件經本院審理結果，認原審為被上訴人勝訴之判決，經
    核於法要無不合，應予維持，並引用原判決記載之事實及理
    由（如附件）。
三、上訴人雖另以：上訴人舅舅陳裕雄計誘上訴人至臺中市第二
    信用社申請支票存款帳戶，並冒領支票使用；附表所示支票
    ，係上訴人舅舅陳裕雄冒用上訴人名義簽發，持向原告辦理
    票貼現，依票據法第１４條「以惡意或有重大過失取得票據
    者，不得享有票據上之權利」，被上訴人應向陳裕雄求償，
    上訴人無理由應負清償責任，且上訴人對陳裕雄上開犯行，
    已向臺灣臺中地方法院檢察署提出告訴，作為其上訴理由。
    經查，本件上訴人迭於原審及本院均自承，原審及本院依職
    權向臺中市第二信用合作社調取之支票存款開戶申請書、支
    票存款開戶申請資料表、支票存款往來約定書上「劉穎翔」
    簽名為其所親寫，足認上訴人確有申請本件支票存款帳戶。
    而系爭支票上發票人「祥發實業行」、「劉穎翔」印文與支
    票存款帳戶留存「祥發實業行」、「劉穎翔」印文相符之事
    實，業經被上訴人於原審提出系爭支票及退票理由單等件為
    證，復為上訴人所不爭執，此部分事實，亦堪信為真實。
四、按當事人主張有利於己之事實，就其事實有舉證之責任，又
    私人之印章，由自己使用為常態，被人盜用為變態，主張變
    態事實之當事人，自應就此印章被盜用之事實負舉證之責任
    ，有最高法院８６年度臺上字第７１７號判例可參。上訴人
    確有申請支票存款帳戶，而系爭支票上發票人「祥發實業行
    」、「劉穎翔」印文與支票存款帳戶留存「祥發實業行」、
    「劉穎翔」印文相符，已如前述，則揆諸前揭最高法院判例
    意旨，應由上訴人就系爭支票係遭其舅舅陳裕雄盜領、盜蓋
    之事實，負舉證責任。對此，上訴人雖謂已對其舅舅陳裕雄
    提出刑事告訴，惟不能依其片面指述，即斷定系爭支票，係
    遭訴外人陳裕雄所盜領及盜蓋。
五、又票據法第十四條所謂以惡意或有重大過失取得票據者，係
    指明知或可得而知轉讓票據之人，就該票據無權處分而仍予
    取得者而言，有最高法院５２年臺上字第１９８７號判例可
    參。本件上訴人未能證明系爭支票係遭其舅舅陳裕雄所盜領
    、盜蓋，已如前述，亦即上訴人不能證明被上訴人係自無權
    處分者受讓系爭支票。從而，上訴人依票據法第１４條第１
    項規定，主張其不需負本件票據責任，於法未合，不足採信
    。
六、綜上所述，本件上訴人既未能證明系爭支票係遭訴外人陳裕
    雄所盜領及盜蓋，原審為上訴人敗訴之判決，並無不合。上
    訴意旨指摘原判決不當，求予廢棄改判，為無理由，應予駁
    回。
據上論結，本件上訴為無理由，依民事訴訟法第７８條、第４３
６條之１第３項、第４４９條第１項、第４５４條第１項前段、
第２項前段，判決如主文。
中    華    民    國    95    年    3     月    24    日
                  民事第二庭審判長法  官  許冰芬
                                  法  官  蔡建興
                                  法  官  劉正中
右為正本，係照原本作成。
本判決不得上訴。
中    華    民    國    95    年    3     月    24    日
                                  書記官  劉文永


司法院資訊處製作；財團法人民間司法改革基金會備份。
